臺灣高雄地方法院刑事判決
110年度訴緝字第65號
公  訴  人  臺灣高雄地方檢察署檢察官
被      告  陳昱誠



上列被告因毒品危害防制條例等案件，經檢察官提起公訴（106
年度偵字第16106號、106年度偵字第20745號、106年度偵字第21
528號），本院判決如下：
    主  文
陳昱誠犯藥事法第八十三條第一項之轉讓偽藥罪，處有期徒刑肆
月。其餘被訴部分【即起訴書犯罪事實一、㈢部分】無罪。
    事  實
一、陳昱誠明知愷他命除係毒品危害防制條例第2條第2項第3款
    所列之第三級毒品，且經衛生福利部公告列為第三級管制藥
    品，除依藥事法相關規定核准製造外，亦屬藥事法第20條第
    1款所稱未經核准擅自製造之偽藥，依法不得轉讓，竟仍基
    於轉讓偽藥之犯意，於民國108年8月28日某時許，在其當時
    位在高雄市○○區○○○路00巷0號住處（下稱林森二路住處）2
    樓，將愷他命（無證據證明純質淨重達20公克以上）置於客
    廳桌上，任由鄭宜昌及鍾昀軒自行將愷他命摻入香菸內點燃
    後吸食，以此方式無償轉讓愷他命予鄭宜昌及鍾昀軒1次。
    嗣經警於翌（29）日11時40分許，持搜索票至上址執行搜索
    ，而查悉上情。
二、案經屏東縣政府警察局屏東分局報告臺灣高雄地方檢察署檢
    察官偵查起訴。
    理  由
甲、有罪部分
壹、程序方面：
    本判決下開所引用具有傳聞證據性質之證據資料，經檢察官
    及被告陳昱誠於本院行審理程序時，均表示同意作為證據（
    見訴緝卷第157至167頁），本院審酌該等證據作成之情況，
    既無違法取得情事，復無證明力明顯過低等情形，認以之作
    為證據應屬適當，依刑事訴訟法第159條之5第1項規定，均
    有證據能力。又本判決後述所引用之非供述證據部分，與本
    案均有關聯性，且查無違反法定程序取得之情，依刑事訴訟
    法第158條之4規定反面解釋，亦具證據能力。
貳、實體方面
一、認定犯罪事實之證據及理由：
    訊據被告矢口否認有何轉讓偽藥犯行，辯稱：伊沒有主動拿
    愷他命給他們施用，伊是把K盤放在2樓客廳桌上，愷他命會
    放在旁邊的小抽屜裡面，伊不知道他們有沒有自己拿來做K
    菸施用云云（見訴緝卷第155頁、第230頁、第267頁）。經
    查：
  ㈠員警於106年8月29日11時40分許，持本院核發之搜索票至被
    告當時位在林森二路住處執行搜索時，鄭宜昌、鍾昀軒在場
    ，員警經鄭宜昌、鍾昀軒之同意，對其等採集尿液送驗，結
    果均呈現愷他命類陽性反應乙節，有屏東縣警局屏東分局之
    尿液代號與真實姓名對照表【鄭宜昌代號：屏偵查00000000
    、鍾昀軒代號：屏偵查00000000】（見警一卷第55頁、第10
    1頁)、勘察採證同意書【鄭宜昌、鍾昀軒】（見警二卷第37
    頁、第104頁）、台灣檢驗科技股份有限公司濫用藥物實驗
    室106年9月14日報告編號：KH/2017/00000000、KH/2017/00
    000000之濫用藥物檢驗報告【鄭宜昌、鍾昀軒】（見警二卷
    第35頁、第155頁）等在卷可稽，此部分事實，首堪認定。
　㈡證人即同案被告鄭宜昌於偵查中證稱：106年8月28日伊在被
    告家，伊有看到被告跟鍾昀軒在被告住處拉K，伊也有拉K，
    伊不知道愷他命是誰的，反正被告那邊有，伊就拿起來抽等
    語（見偵一卷第6頁反面），核與證人即同案被告鍾昀軒於1
    06年8月30日警詢時證稱：伊最近施用愷他命是在前天28號
    凌晨3、4點，在高雄市○○○路00巷0號2樓，施用方式是將愷
    他命摻入香菸內點燃香菸吸食，伊當時看到有愷他命放在該
    址2樓，伊就自己拿來施用了，伊不知道是誰提供的等語（
    見警一卷第70頁），及於106年8月30日偵訊時證稱：最近一
    次施用毒品是2天前在林森二路被告家的2樓客廳，伊去被告
    家的時候，2樓桌上就有，伊就拿起來用，當時在場的還有
    鄭宜昌等語（見偵一卷第5頁反面），證人鄭宜昌及證人鍾
    昀軒均證稱106年8月28日有在被告位在林森二路住處拿取放
    置在該處之愷他命施用。而被告於106年8月30日偵訊時供稱
    ：伊如果有（愷他命）的話，伊會帶回去放在桌上，他們看
    到就會拿來抽，伊不會管他們會不會抽等語（見偵一卷第7
    頁反面），其復於106年11月30日警詢時證稱：伊當時是施
    用伊從「大帝國舞廳」拿回來的愷他命，用完放在2樓桌上
    ，他們可能都是自己從桌上拿取施用等語（見聲拘二卷第41
    1頁），再於本院訊問及準備程序時供稱：伊把愷他命放在
    桌上，他們都有拿去施用，伊是後來才知道等語（見訴緝卷
    第43頁、第155頁），一再供稱伊有將其所有之愷他命放置
    在林森二路住處2樓客廳桌上。是以，鄭宜昌、鍾昀軒於106
    年8月28日某時許，在林森二路住處2樓施用之愷他命係被告
    所有乙節，亦堪認定。
　㈢證人鍾昀軒於本院審理中證稱：陳昱誠知悉伊有施用愷他命
    之習慣等語（見訴緝卷第241頁），被告於警詢時亦自承：
    伊居住的林森二路住處，經常聚眾在內施用愷他命及咖啡包
    等語（見聲拘二卷第411頁），可見被告知悉鍾昀軒本有施
    用愷他命之習慣，且其住處經常有人聚集在該處施用愷他命
    ，被告既知悉上情，卻仍將愷他命公開放置在其林森二路住
    處2樓客廳上，而未向在場之鄭宜昌、鍾昀軒表示不得拿取
    其放置於桌上之愷他命施用，足徵被告將愷他命置於林森二
    路住處2樓桌上，且未告知在場之鄭宜昌及鍾昀軒不得拿取
    吸食，即係允許證人鄭宜昌及證人鍾昀軒拿取吸食，而以此
    方式轉讓愷他命予鄭宜昌及鍾昀軒。況愷他命係第三級毒品
    ，除需以相當市價購買，亦需有相當管道方可購得，並非隨
    手可得之物，苟鄭宜昌、鍾昀軒未有被告之默示同意，豈能
    自行隨意施用，益徵被告確有任由鄭宜昌、鍾昀軒可自由拿
    取其放置在林森二路住處2樓桌上之愷他命施用。
　㈣至被告雖於本院審理中辯稱：伊是將愷他命放在客廳桌子旁
    邊的小抽屜裡面云云，惟與其前於警詢、偵查、本院訊問及
    準備程序時所述不符，且證人鍾昀軒於106年8月30日偵訊時
    證稱其在106年8月28日在被告住處2樓桌上看到有愷他命，
    就拿起來用，當時在場的還有鄭宜昌等語（見偵一卷第5頁
    反面），明確證稱係在2樓客廳桌上拿取愷他命施用；又依
    證人鄭宜昌於偵查中證稱：106年8月28日伊在被告家有拉K
    ，伊不知道愷他命是誰的，反正被告那邊有，伊就拿起來抽
    等語（見偵一卷第6頁反面），可知其係在該處看到有愷他
    命即拿取施用，可見該愷他命應係置於顯而易見之處，故應
    以被告前於警詢、偵查及本院訊問時所述其是將愷他命放置
    在住處2樓客廳桌上等語較為可信，其於本院審理中翻異前
    詞，顯不足採。又其另辯稱：伊將愷他命放在桌上就回房間
    了，他們知道伊不喜歡別人抽伊的愷他命，伊有跟他們講過
    云云（見訴緝卷第155頁），惟依證人鄭宜昌及證人鍾昀軒
    前開證述，均證稱不知道放在被告林森二路住處2樓之愷他
    命係何人所有，可見被告並未告知鄭宜昌及鍾昀軒不可拿取
    其放置在2樓客廳桌上之愷他命施用，倘被告不願意在場之
    鄭宜昌、鍾昀軒拿取其放置在住處2樓客廳桌上之愷他命施
    用，理應將愷他命收起，豈有放在桌上，形同任由他人取用
    之理？被告前開所辯，顯係臨訟卸責之詞，亦不足採信。
　㈤被告復辯稱：伊沒有主動拿愷他命給他們施用，不構成轉讓
    偽藥罪云云，惟按毒品危害防制條例第8條、藥事法第83條
    第1項所稱之轉讓，係指基於讓與毒品、禁（偽）藥之意思
    ，無償將所有之毒品、禁（偽）藥轉予他人取得所有權而言
    。是轉讓應指一切非營利性之讓與行為，如將施用剩餘或供
    自己施用之毒品，同意或任由他人取用，均應成立轉讓罪。
    查，被告雖非主動將愷他命提供予鄭宜昌、鍾昀軒施用，然
    其將其所有之愷他命放置在其住處2樓客廳之桌上，任由鄭
    宜昌、鍾昀軒取之施用，依前揭實務見解，已符合轉讓偽藥
    罪之構成要件，被告此部分所辯，亦難採信。
　㈥又證人鍾昀軒雖於本院審理中翻異前詞，改證稱：106年8月2
    9日為警查獲後，經警採集尿液送驗，結果呈現愷他命陽性
    反應，伊印象中是在查獲前2、3天施用，不是在被告陳昱誠
    住處施用，伊施用的愷他命是伊自己去大帝國舞廳購買的，
    不是陳昱誠給伊的等語(見訴緝卷第240頁)，與其前於警詢
    、偵查中所為之供述（見警一卷第70頁，偵一卷第5頁反面
    ）相歧異，且與證人鄭宜昌於偵查中證稱：被告及鍾昀軒於
    8月28日在被告家都有拉K等語（見偵一卷第6頁反面）不符
    ，顯係因接受交互詰問時，被告在場，經權衡利害得失後故
    為迴護被告之詞，不足採信。
　㈦綜上所述，被告前揭所辯，尚難採信，被告有於前揭時、地
    ，轉讓偽藥即愷他命予證人鄭宜昌、證人鍾昀軒之犯行，堪
    予認定，應依法論科。
二、論罪科刑：
　㈠愷他命固為毒品危害防制條例第2條第2項第3款規定之第三級
    毒品，亦經衛生福利部公告為管制藥品管理條例第3條第2項
    之第三級管制藥品，而第三級管制藥品之製造或輸入，依藥
    事法第39條之規定，應向中央衛生主管機關申請查驗登記，
    並經核領藥品許可證後，始得製造或輸入並為醫藥上使用，
    倘非經核准，不得轉售或轉讓。且藥物之製造，應依藥事法
    第57條之規定辦理。再衛生福利部食品藥物管理署迄今僅核
    准藥品公司輸入愷他命原料藥製藥使用，未曾核准個人輸入
    。又國內既僅核准藥品公司輸入愷他命原料藥製藥使用，未
    曾核准個人輸入，且臨床醫療用之愷他命均為注射液形態，
    如扣得之愷他命為結晶顆粒，行為人轉讓予他人施用之愷他
    命亦非注射液形態，顯非合法製藥所得，復無從證明係自國
    外非法輸入之禁藥，則行為人持有轉讓之愷他命，自屬國內
    違法製造之偽藥。行為人明知為偽藥而轉讓，自同時該當於
    毒品危害防制條例第8條第3項之轉讓第三級毒品罪及藥事法
    第83條第1項之轉讓偽藥罪，屬法條競合，應依重法優於輕
    法、後法優於前法之法理，擇一處斷（最高法院105年度台
    上字第1558號刑事判決參照）。查，被告於本案所轉讓之愷
    他命，鄭宜昌、鍾昀軒是將之摻入香菸施用，顯為粉末狀，
    既非屬注射針劑，揆諸前揭判決意旨，顯非合法製藥所得，
    復無從證明係自國外非法輸入之禁藥，則被告轉讓予鄭宜昌
    、鍾昀軒之愷他命，自屬國內違法製造之偽藥。被告明知該
    愷他命係未經核准而擅自製造，仍將之無償轉讓予鄭宜昌、
    鍾昀軒，自應優先適用法定刑較重之藥事法第83條第1項轉
    讓偽藥罪處斷。
　㈡是核被告前揭無償轉讓愷他命予鄭宜昌、鍾昀軒之行為，均
    係犯藥事法第83條第1項之轉讓偽藥罪。公訴意旨認被告係
    以一行為同時觸犯毒品危害防制條例第8條3項之轉讓第三級
    毒品罪，及藥事法第83條第1項之轉讓偽藥罪，為想像競合
    ，容有誤會，併此敘明。
  ㈢另藥事法無處罰持有偽藥之明文，即持有偽藥並未構成犯罪
    ，自無持有偽藥之低度行為應為轉讓之高度行為所吸收之問
    題。又按藥事法對轉讓禁藥行為設有刑罰規定，旨在遏止禁
    藥之擴散與氾濫，其犯行所侵害者為社會法益，而非個人法
    益，則以一行為轉讓禁藥予數人者，所侵害之法益即僅為一
    社會法益，而非數個個人法益，此與刑法第55條前段所稱一
    行為觸犯數罪名，係指一行為同時侵害數個相同或不同法益
    ，而成立數個同一或不同罪名之情形，自屬有間（最高法院
    104年度台上字第540號判決意旨參照）。被告以一行為，同
    時提供愷他命任由鄭宜昌、鍾昀軒取之施用，屬實質上一罪
    ，僅成立一轉讓偽藥罪，且不因轉讓對象為數人而生想像競
    合犯之問題。
四、爰審酌被告明知愷他命對於人體健康甚具危害性，向為政府
    嚴令禁絕轉讓，竟仍轉讓愷他命予他人施用，不僅破壞政府
    對於毒品之控管，對於社會治安亦有負面影響，所為實屬不
    該；兼衡被告轉讓愷他命之對象鄭宜昌及鍾昀軒均係本有施
    用愷他命習慣之友人，尚非與被告毫不認識之人，犯罪所生
    危害相對較輕；另酌以被告於本案之前，無經論罪科刑之前
    科紀錄之素行，有臺灣高等法院被告前案紀錄表在卷可憑；
    暨其於本院審理中自陳國中肄業之智識程度，之前在菜市場
    賣雞肉，每月收入約新臺幣10萬元，目前無業之生活狀況（
    見訴緝卷第268頁）等一切情狀，量處如主文所示之刑。
五、末查，員警執行搜索時扣得如附表一編號1至4所示之物，雖
    均為被告所有，然無積極證據證明與本件被告轉讓偽藥之犯
    行有關，俱不予宣告沒收，附此敘明。
六、不另為無罪諭知部分：　　
　㈠公訴意旨另略以：被告於106年8月28日某時許，在其林森二
    路住處2樓，亦有無償提供愷他命予葉俊廷、王勝賢及陳彥
    嘉施用。因認被告此部分犯行亦同時涉犯毒品危害防制條例
    第8條3項之轉讓第三級毒品罪，及藥事法第83條第1項之轉
    讓偽藥罪嫌等語。
  ㈡惟查：
　⒈證人葉俊廷於警詢時證稱：員警於106年8月29日至林森二路
    住處執行搜索時，伊有在場，是在早上來到這邊找朋友王勝
    賢，伊是第一次到林森二路住處等語（見警二卷第745至746
    頁），其復於本院108年2月27日審理時證稱：伊到該處不到
    3小時，警察就來搜索了，當時伊在2樓客廳聊天，桌上只有
    K盤，沒有K菸，伊沒有看到有人在施用，陳昱誠不會請伊抽
    K菸等語（見訴一字卷第160頁反面至第161頁、第162頁），
    其又於本院111年3月2日審理時證稱：員警於106年8月29日
    至林森二路住處執行搜索時，伊、鄭宜昌、鍾昀軒、王勝賢
    、陳彥嘉都有在現場，伊是在當天凌晨到該處的，伊在該處
    有抽K菸，但是是自己帶過去的，當天基本上在那邊的大家
    都有抽K菸，伊在2樓客廳桌上有看到K盤，但沒有看到K菸，
    伊記得當天也有看到愷他命，可是不知道是誰的，也沒注意
    到愷他命是放在哪裡等語（見訴緝卷第242至250頁）。觀之
    證人葉俊廷上開證述內容，可知葉俊廷係於106年8月29日員
    警執行搜索當天才到林森二路住處，且其在該處雖有抽K菸
    ，但是抽其自行攜帶到場之K菸等情，是以，被告是否有於1
    06年8月28日某時許，在其林森二路住處無償提供愷他命予
    葉俊廷施用之情，尚非無疑。
  ⒉證人陳彥嘉於警詢時證稱：員警於106年8月29日至林森二路
    住處執行搜索時，伊有在場，伊於當日上午9時許由鍾昀軒
    騎乘他的機車到伊家，載伊去吃完早餐後，鍾昀軒說有朋友
    要找他，所以伊跟鍾昀軒就直接過去林森二路住處，大約10
    時許伊抵達該處後，看見鄭宜昌、陳昱誠、王勝賢及葉俊廷
    都坐2樓客廳沙發上聊天，伊抽菸後就下到1樓玩手機等語（
    見警二卷第491頁），其復於本院108年2月27日審理時證稱
    ：員警於106年8月29日至林森二路住處執行搜索時，伊有在
    場，伊是去找王勝賢，當時鍾昀軒、鄭宜昌、王勝賢、陳昱
    誠、葉俊廷等人都在場，當天伊在現場有看到愷他命，伊沒
    有在該處施用愷他命，也沒有看到他們有施用毒品，伊去的
    時候應該是沒有人在抽K菸，員警搜索當天並不是因為有人
    邀約在該處施用毒品伊才過去的等語（見訴一字卷第154頁
    反面至第155頁、第156至159頁）。觀之證人陳彥嘉上開證
    述內容，可知陳彥嘉係於106年8月29日10時許才到林森二路
    住處，且其證述當天在該處並沒有施用愷他命，也未見其他
    人有抽K菸，則被告是否有於106年8月28日某時，在林森二
    路住處無償提供愷他命予陳彥嘉施用之情，亦非無疑。證人
    陳彥嘉雖於本院108年2月27日審理中證稱：伊曾經跟陳昱誠
    、鍾昀軒他們在林森二路住處一起抽K菸，在陳昱誠住處2樓
    桌上有看到K菸就拿起來用，不知道是何人的，伊跟他們聚
    在一起的時候，伊就知道他們要施用K菸等語（見訴一字卷
    第158至159頁），然本院無從自證人陳彥嘉此部分證述知悉
    其所述一起抽K菸之時間為何，自無從證明被告有於106年8
    月28日某時許，在其位在林森二路住處無償提供甲基安非他
    命給證人陳彥嘉施用。
　⒊證人王勝賢於警詢時證稱：員警於106年8月29日至林森二路
    住處執行搜索時，伊有在場，當時伊算是跟陳昱誠租房子，
    伊最後一次施用愷他命的時間是106年8月26日12時10分許，
    在林森二路住處3樓房間内，將少許愷他命攙入香菸内，點
    燃後吸食燃燒之煙霧抵癮，伊是在106年8月初去高雄市舞廳
    喝酒時，向一名綽號「小吉」的男子，以1萬2,000元購買約
    10公克K他命等語（見警二卷第460至461頁），其復於本院1
    08年2月27日審理時證稱：106年8月28日時，伊沒有施用K菸
    ，伊不清楚現場有何人施用K菸，當天陳昱誠也沒有拿K菸出
    來請大家施用，陳昱誠也沒有無償提供愷他命給伊施用等語
    （見訴一字卷第166頁、第167頁、第168頁）。觀之證人王
    勝賢上開證述，並無從證明被告有於106年8月28日某時許，
    在林森二路住處無償提供愷他命予證人王勝賢施用。
　⒋再者，證人鍾昀軒於106年8月30日偵訊時證稱：最近一次施
    用毒品是2天前在林森二路陳昱誠家的2樓客廳施用，伊不清
    楚愷他命是誰的，伊去他家的時候，2樓桌上就有，伊就拿
    起來用，當時在場的還有鄭宜昌等語（見偵一卷第5頁反面
    ），依其證述內容，可認其106年8月28日在被告住處2樓施
    用愷他命時，僅鄭宜昌在場，是以，被告是否有於106年8月
    28日某時，在林森二路住處無償提供愷他命予陳彥嘉、王勝
    賢及葉俊廷等人施用之情，仍屬有疑。　　
　⒌至王勝賢、葉俊廷及陳彥嘉雖於106年8月29日為警查獲時，
    員警經渠等同意後，採集尿液送檢驗，結果均呈現愷他命類
    之陽性反應等情，有屏東縣政府警察局屏東分局之尿液代號
    與真實姓名對照表【王勝賢、葉俊廷、陳彥嘉】、台灣檢驗
    科技股份有限公司濫用藥物實驗室106年9月14日濫用藥物檢
    驗報告【王勝賢、葉俊廷、陳彥嘉】（見警二卷第729頁、
    第731頁、第751頁、第753頁、第781頁、第783頁）在卷可
    憑，然此至多僅能證明其等於為警採尿前有施用愷他命，尚
    不足直接證明被告有於106年8月28日某時許，無償轉讓愷他
    命予王勝賢、葉俊廷、陳彥嘉施用。
  ㈢此外，卷內亦查無被告有於106年8月28日某時許，在其林森
    二路住處無償轉讓愷他命予葉俊廷、陳彥嘉及王勝賢之證據
    ，自難認被告亦有於106年8月28日某時許，在林森二路住處
    無償轉讓愷他命予葉俊廷、陳彥嘉及王勝賢施用之行為，此
    部分犯罪即屬不能證明，本應諭知無罪，惟此部分與前開有
    罪部分屬實質上一罪關係，爰不另為無罪之諭知。
乙、無罪部分：
一、公訴意旨另略以：被告與共同被告鍾昀軒（所涉轉讓偽藥未
    遂犯行，業經本院以107年度訴字第251號判決判處有期徒刑
    5月確定）共同基於寄藏、轉讓摻有偽藥、同為第三級毒品
    咖啡包之犯意聯絡，於106年8月28日，由被告提供其林森二
    路住處2樓某處，供鍾昀軒放置如附表一編號5所示有摻有偽
    藥、同為第三級毒品之白色TAXI咖啡包共27包，並藏放其所
    有、如附表一編號1所示摻有偽藥、同為第三級毒品之金色
    咖啡包共10包，欲無償供在場之人施用，尚未施用即為警查
    獲，始未得逞。因認被告此部分犯行，係涉犯毒品危害防制
    條例第8條第5項、第3項之轉讓第三級毒品未遂罪，及藥事
    法第83條第1項之寄藏偽藥、轉讓偽藥未遂罪嫌等語。
二、犯罪事實應依證據認定之，無證據不得認定犯罪事實；有罪
    之判決書應於理由內記載認定犯罪事實所憑證據及其認定之
    理由，刑事訴訟法第154條第2項及第310條第1款分別定有明
    文。檢察官就被告犯罪事實，應負舉證責任，並指出證明之
    方法；犯罪事實應依證據認定之，無證據不得認定犯罪事實
    ；又不能證明被告犯罪者，應諭知無罪之判決，刑事訴訟法
    第161條第1項、第154條第2項及第301條第1項分別定有明文
    。又，認定不利於被告之事實，須依積極證據，苟積極證據
    不足為不利於被告事實之認定時，即應為有利於被告之認定
    ，更不必有何有利之證據；另事實之認定，應憑證據，如未
    能發現相當證據，或證據不足以證明，自不能以推測或擬制
    之方法，以為裁判之基礎；又認定犯罪事實所憑之證據，雖
    不以直接證據為限，然而無論直接或間接證據，其為訴訟上
    之證明，須於通常一般人不致有所懷疑，而得確信其為真實
    之程度，始得據為有罪之認定（最高法院30年上字第816號
    、40年台上字第86號、76年台上字第4986號判決意旨參照）
    。
三、公訴意旨認被告涉有上開公訴意旨所指之罪嫌，無非係以被
    告於偵查中之供述、證人即同案被告鄭宜昌於偵查中之證述
    、證人即同案被告鍾昀軒於偵查中之證述、屏東縣政府警察
    局屏東分局搜索扣押筆錄暨扣押物品目錄表、現場及扣案物
    品照片、高雄市立凱旋醫院106年11月30日高市凱醫驗字第5
    0322號濫用藥物成品檢驗鑑定書等其主要論據。
四、訊據被告固不否認員警有於106年8月29日，在其林森二路住
    處扣得如附表一編號1、5所示毒品咖啡包之事實，惟堅詞否
    認有何公訴意旨所指轉讓第三級毒品未遂、寄藏偽藥、轉讓
    偽藥未遂之犯行，辯稱：附表一編號1所示之10包金色咖啡
    包是伊自己要施用的，伊放在林森二路住處1樓客廳的櫃子
    裡面，已經放很久了，放到伊自己也忘記了，另伊並不知道
    鍾昀軒有放置附表一編號5所示之毒品咖啡包27包在伊林森
    二路住處2樓客廳等語。經查：
　㈠同案被告鍾昀軒於106年8月28日某時許，攜帶如附表一編號5
    所示之白色TAXI咖啡包27包至被告位在林森二路住處，並放
    置在該處2樓客廳，另被告有放置其所有如附表一編號1所示
    之金色咖啡包10包在其位在林森二路住處乙節，業據證人即
    共同被告鍾昀軒於警詢、偵查中及本院審理時證述明確（見
    警一卷第68頁反面、第69頁反面，偵一卷第5頁，訴緝卷第2
    31至236頁、第238至240頁），復據被告坦認在卷（見訴緝
    卷第155至157頁），並有屏東縣政府警察局屏東分局搜索扣
    押筆錄及扣押物品目錄表(見警一卷第11至17頁）、現場及
    扣押物品照片（見警一卷第110頁、第112頁、第114頁、第1
    16至117頁、第120至121頁、第125頁，偵一卷第20至21頁）
    等在卷可參，及附表一編號1所示之金色咖啡包10包及編號5
    所示白色咖啡包27包等物扣案為憑（見訴一卷第39至42頁）
    ；又扣案如附表一編號1所示之金色咖啡包10包及編號5所示
    之白色咖啡包27包經送高雄市立凱旋醫院鑑定，分別含有如
    附表一編號1、5「鑑定結果」欄所示之第三級毒品乙節，有
    高雄市立凱旋醫院106年11月30日高市凱醫驗字第50322號濫
    用藥物成品檢驗鑑定書（見偵一卷第48至52頁）附卷足憑，
    此部分事實固堪認定。
　㈡惟按刑法第25條所謂已著手於犯罪行為之實行，係指對於構
    成犯罪要件之行為，已開始實行者而言，若於著手此項要件
    行為以前之準備行動，係屬預備行為，除法文有處罰預備犯
    之明文，應依法處罰外，不能遽以未遂犯罪論擬（最高法院
    30年上字第684號判例參照）。查：
  ⒈證人即共同被告鍾昀軒於警詢時供稱：伊在28日凌晨12點多
    ，因心情不好，又想吸食毒品咖啡包，所以帶白色TAXI包裝
    27包咖啡包去被告林森二路住處放，伊想找他們一起施用，
    由伊免費提供，但是他們還沒喝警方就查獲了等語（見警一
    卷第70頁、第71頁），其復於偵查中供稱：TAXI牌咖啡包伊
    是8月28日凌晨去被告住處拉K時放在2樓客廳的地板上，因
    為伊心情不好，要買來跟被告一起施用，都還沒用到等語（
    見偵一卷第5至6頁），其再於本院審理中證稱：伊因為心情
    不好，所以帶咖啡包去被告住處，伊把咖啡包放在被告住處
    時，被告好像不在家，伊是放在桌子角落，沒有人看到，被
    告跟其他人都不知道，伊沒有跟被告說，也沒有跟在場的人
    說咖啡包放那裡，要用的人可以自己拿等語（見訴緝卷第23
    1至242頁）。
　⒉證人即同案被告鄭宜昌於偵查中供稱：鍾昀軒昨天遭警查獲
    的毒咖啡包，伊沒有施用過，他是用一個紙袋裝著，隨手放
    在二樓地板上等語（見偵一卷第6頁反面）。
　⒊證人陳彥嘉於本院審理中證稱：伊去林森二路住處時沒有看
    到咖啡包，是後來警察拿下來的時候伊才看到，員警未到場
    之前伊不知道有這些東西，也沒有人請伊喝咖啡包等語（見
    訴一卷第157至159頁）。
　⒋證人葉俊廷於本院108年2月27日審理時證稱：警察來的時候
    有從一個紙袋搜出白色咖啡包，伊去的時候就有看到這個紙
    袋，但不知道裡面是咖啡包，紙袋是放在沙發還是桌子下面
    ，看不到裡面，伊在場時，都沒有人提到咖啡包的事情，也
    沒有人喝咖啡包等語（見訴一卷第162至163頁），其復於本
    院審理時證稱：伊是在員警至林森二路住處搜索當天的凌晨
    至該處的，伊有到2、3樓，但沒有看到毒品咖啡包，在聊天
    過程中也沒有人告訴伊說該處有毒品咖啡包，要用可以自己
    拿去用等語（見訴緝卷第242至243頁、第248至249頁）。
　⒌證人王勝賢於本院審理時證稱：警察來之前伊沒有看到白色
    咖啡包，警察好像是從2樓拿出來的，伊不知道咖啡包放在2
    樓的何處等語（見訴一卷第166頁反面）。
　⒍依上開證人之證述內容，可知除證人鄭宜昌外，其他人均係
    在員警查獲時方知悉該處有放置如附表一編號5所示之咖啡
    包，又證人鄭宜昌雖證稱其知悉鍾昀軒有將以紙袋裝著的毒
    品咖啡包放置在被告林森二路住處2樓客廳，然其並未詳細
    說明其知悉該處有該毒品咖啡包之緣由，是以，上開證人之
    證述，均無從證明被告知悉鍾昀軒有攜帶扣案如附表一編號
    5所示之咖啡包至其林森二路住處2樓放置，而主觀上有寄藏
    偽藥之犯意，亦無從證明被告或鍾昀軒有向在場之人表示該
    處有附表一編號5所示之27包白色咖啡包可施用等情，難認
    被告或鍾昀軒已著手於附表一編號5所示咖啡包轉讓行為之
    實行。另被告所有之附表一編號1所示金色咖啡包10包，係
    員警自被告林森二路住處1樓之櫃子內扣得的乙節，業據被
    告供述在卷（見訴緝卷第230頁），並有現場照片可佐（見
    警一卷第116頁），再觀之上開證人之證述，無從證明被告
    有向在場之人表示該處有該10包金色咖啡包可無償施用，被
    告既將該10包金色咖啡包放置在櫃子內，且未向在場之人表
    示有該10包金色咖啡包可取之施用，自難認被告主觀上有將
    此10包金色咖啡包無償轉讓予在場之人施用之犯意，亦難認
    有何著手於轉讓該10包金色咖啡包行為之實行。
　㈢從而，既無證據證明被告知悉鍾昀軒有於106年8月28日攜帶
    附表一編號5所示之白色咖啡包27包至被告位在林森二路住
    處2樓放置，並明示或默示要轉讓予在場之人施用，亦無證
    據證明被告有明示或默示要將其所有之附表一編號1所示金
    色咖啡包10包轉讓予在場之人施用，自不能認為被告有寄藏
    附表一編號5所示咖啡包，及欲轉讓附表一編號1、5所示咖
    啡包，尚未轉讓即為警查獲而未遂之行為。
五、綜上所述，檢察官所舉之證據尚未達通常一般人均不致有所
    懷疑，而得確信其為真實之程度，仍有合理懷疑存在，自屬
    不能證明被告有上開公訴意旨所指之轉讓第三級毒品未遂、
    寄藏偽藥及轉讓偽藥未遂犯行。基於無罪推定之原則，即應
    就此部分為被告無罪判決之諭知。　　
據上論斷，應依刑事訴訟法第299條第1項前段、第301條第1項前
段，藥事法第83條第1項，判決如主文。
本案經檢察官趙期正提起公訴，檢察官郭麗娟到庭執行職務。
中　　華　　民　　國　　111 　年　　4 　　月　　13　　日
                  刑事第十庭    審判長法　官  曾鈴媖媖

                                      法  官  蔣文萱

                                      法  官  吳俞玲
以上正本證明與原本無異。
如不服本判決應於收受判決後20日內向本院提出上訴書狀，並應
敘述具體理由。其未敘述上訴理由者，應於上訴期間屆滿後20日
內向本院補提理由書(均須按他造當事人之人數附繕本)「切勿逕
送上級法院」。 
中　　華　　民　　國　　111 　年　　4 　　月　　13　　日
                                      書記官  張傑琦
附表一：
編號 扣案物品名稱 所有人 鑑定結果 1 金色包裝毒品咖啡包10包 陳昱誠 外觀均為金色咖啡包，經抽驗4 包，檢驗後淨重共計6.359公克，均檢出第三級毒品4-甲基甲基卡西酮（Mephedrone）、3,4-亞甲基雙氧甲基卡西酮（Methylone、bk-MDMA）、5-甲氧基-N-甲基-N-異丙基色胺（5-MeO-MIPT）、3,4-亞甲基雙氧苯基乙基胺戊酮（N-Ethylpentylone）及咖啡因成分，並未檢出第二級毒品甲基安非他命、搖頭丸及第三級毒品愷他命成分。 2 IPHONE手機1支（0000000000、IMEI：000000000000000) 陳昱誠 無 3 IPHONE手機1支（IMEI：000000000000000） 陳昱誠 無 4 咖啡包金色包裝1包、咖啡包白色包裝4張、監視器主機1台、K卡1張、K盤1個（含K卡1張）、剪刀1支   陳昱誠 無 5 含第三級毒品之白色咖啡包27包 (業經本院以107年度訴字第251號宣告沒收)  鍾昀軒 外觀均為白色TAXI咖啡包，經抽驗6包，檢驗後淨重共計6.926公克，均檢出第三級毒品硝甲西泮（Nimetazepam）、4-甲基甲基卡西酮（Mephedrone）、5-甲氧基-N-甲基-N-異丙基色胺（5-MeO-MIPT）及咖啡因成分，並未檢出第二級毒品甲基安非他命、搖頭丸及第三級毒品愷他命成分。 
附表二：本判決所引出處之卷宗簡稱對照表
簡稱 卷宗名稱 警一卷 屏東縣政府警察局屏東分局屏警分偵字第10633138400號卷 警二卷 屏東縣政府警察局屏東分局屏警分偵字第10634124400號卷 偵一卷 高雄地檢署106年度偵字第16106號卷 偵二卷 高雄地檢署106年度偵字第20745號卷 聲拘二卷 高雄地檢署106年度聲拘字第927號卷 訴一卷 本院107年度訴字第251號卷一 訴二卷 本院107年度訴字第251號卷二 訴緝一卷 本院110年度訴緝字第65號卷 
附錄本判決論罪科刑之法條：
藥事法第83條第1項
明知為偽藥或禁藥，而販賣、供應、調劑、運送、寄藏、牙保、
轉讓或意圖販賣而陳列者，處7年以下有期徒刑，得併科新臺幣5
千萬元以下罰金。